【裁判字號】    88,訴緝,176
【裁判日期】    890508
【裁判案由】    麻藥管理條例等
【裁判全文】
臺灣板橋地方法院刑事判決                        八十八年度訴緝字第一七六號
    公  訴  人  臺灣板橋地方法院檢察署檢察官
    被      告  乙○○
右列被告因違反麻醉藥品管理條例等案件，經檢察官提起公訴（八十六年度偵字第九
七四號），本院判決如左：
    主  文
乙○○意圖為自己不法之所有，而搶奪他人之動產，處有期徒刑捌月。
被訴違反麻醉藥品管理條例部分無罪。
    事  實
一、乙○○意圖為自己不法之所有，於民國八十四年（起訴書誤載為八十五年）九月
    間某日，在林秀琴所經營設於臺北縣中和市○○街三九七號之金得隆銀樓，向林
    秀琴佯稱欲購買金手鍊（重一兩五錢六分，價格約二萬二千元）一條，而利用林
    秀琴正在開保單（尚未向乙○○收款）不及防備抵抗之際，迅速奪取上開金手鍊
    ，得手後即跑出店外騎機車逃逸無蹤。嗣於八十五年十一月二十九日十三時五十
    分許，乙○○在臺北縣中和市○○街四三五號胡明川住處前為臺北縣警察局中和
    分局巡邏警員盤查，乙○○始於犯罪未被發覺前，主動向警方自首上開犯罪並願
    接受裁判。
二、案經被告乙○○自首由臺北縣警察局中和分局報請臺灣板橋地方法院檢察署檢察
    官偵查起訴。
    理  由
壹、有罪部分
一、訊據被告乙○○堅決否認有上開搶奪之犯行，辯稱：「我有在八十四年間拿手鍊
    去上址賣，但沒有搶奪銀樓之金手鍊，我是在胡明川家附近被警方押回警局訊問
    ，警方見我機車內有臺中市地圖，即認為我有他案之嫌疑，我因害怕才自首有搶
    奪」云云。惟查，右揭事實，業據被告乙○○於警訊時供承不諱，核與被害人林
    秀琴迭於警訊、偵查中及本院審理時所指述及證人即警員劉佩瑀於偵查中及本院
    審理時所結證之情節均相符，且被害人林秀琴及證人劉佩瑀與被告間並無任何仇
    隙，業據林秀琴、胡明川及被告供明在卷，衡情林秀琴及劉佩瑀當無設詞誣陷之
    理，又證人張乙郎亦於本院審理時到庭結證稱：「乙○○是八十四年八月三十日
    起至同年九月五日止放假」等語，是被告事後空言否認所為之辯解，尚不足採信
    。事證明確，被告之犯行堪以認定。
二、被告乙○○意圖為自己不法之所有，利用林秀琴正在開保單不及抵抗之際，迅速
    將上開金手鍊取走得手，核其所為，係犯刑法第三百二十五條第一項之搶奪罪。
    又被告於其罪尚未經偵查機關發覺前，主動向臺北縣警察局中和分局自首上開犯
    罪並願接受裁判，係對於未發覺之罪自首而受裁判，應依刑法第六十二條前段之
    規定減輕其刑。爰審酌被告之品行，被告年輕力壯，不思循正途努力向上，竟意
    圖不勞而獲，致有本件之犯行，其犯罪之動機、目的、手段、犯罪所生之危害及
    犯罪後自首之態度等一切情狀，量處如主文所示之刑，以示懲儆。
貳、無罪部分
一、公訴意旨另以：被告乙○○另行基於非法吸用安非他命之概括犯意，自八十五年
    十一月二十六日前案（即本院八十五年度訴字第二六三四號）判決日後起至八十
    五年十二月二十八日止，連續在臺北縣中和市○○路七十三號廟宇地下室內，非
    法吸用安非他命多次，因認被告涉有麻醉藥品管理條例第十三條之一第二項第四
    款之非法吸用安非他命罪嫌云云。
二、按犯罪事實，應依證據認定之，無證據不得推定其犯罪事實；被告之自白，不得
    作為有罪判決之唯一依據，仍應調查其他必要之證據，以察其是否與事實相符；
    不能證明被告犯罪者，應諭知無罪之判決，刑事訴訟法第一百五十四條、第一百
    五十六條第二項及第三百零一條第一項分別定有明文。次按事實之認定，應憑證
    據，如未能發現相當證據，或證據不足以證明，自不能以推測或擬制之方法為裁
    判基礎；認定犯罪事實所憑之證據，雖不以直接證據為限，間接證據亦包括在內
    ，然無論直接或間接證據，其為訴訟上之證明，須於通常一般之人均不致於有所
    懷疑，而得確信其為真實之程度者，始得據之為有罪之認定，倘其證明尚未達到
    此一程度，而有合理之懷疑存在時，即無從為有罪之認定；認定不利於被告之事
    實，須依積極證據，茍積極證據不足為不利於被告事實之認定時，即應為有利於
    被告之認定，更不必有何有利之證據，最高法院四十年台上字第八六號、七十六
    年台上字第四九八六號及三十年上字第八一六號判例分別著有明文。
三、公訴人認被告乙○○涉有麻醉藥品管理條例第十三條之一第二項第四款之非法吸
    用安非他命罪嫌，係以被告乙○○在警訊時之自白為其論據。
四、訊據被告乙○○堅決否認有前揭公訴人所指之犯行，辯稱：我只有在八十五年十
    一月二十八日與甲○○一起吸用安非他命一次，但並未與甲○○在臺北縣中和市
    ○○路七十三號廟宇地下室內吸安，亦未與甲○○在胡明川家吸安，案發時我也
    沒有吸安，我是因剛交保出來，所以才配合警方承認的等語。
五、經查，有關被告乙○○在警訊時自白有上開非法吸用安非他命部分，雖據證人即
    警員劉佩瑀於偵查中及本院審理時結證明確，但同案被告甲○○於本院審理時到
    庭結證稱：「我與乙○○於八十五年十一月間曾在臺北縣中和市○○路四九三巷
    二一號之我家一起吸安，但並未在臺北縣中和市○○路七十三號廟宇地下室內及
    臺北縣中和市○○街四三五號胡明川住處吸安，案發當日，我與乙○○係至上開
    胡明川住處欲借場地吸安，因遭胡明川拒絕而未吸安」等語，又被告於案發當日
    為警查獲時經警採集之尿液檢驗報告，亦因經時二年多，而遍尋不著，業據本院
    依職權向臺北縣警察局中和分局函查屬實，有該局八十八年八月北警中刑豪字第
    二二九五一號函一紙附卷可稽，復據證人即警員劉佩瑀於本院審理時結證屬實在
    卷，此外，復查無其他積極證據足資佐證被告之上開自白為真實，揆諸前揭意旨
    ，不能證明被告犯罪，自應諭知無罪之判決。
據上論斷，應依刑事訴訟法第二百九十九條第一項前段、第三百零一條第一項，刑法
第三百二十五條第一項、第六十二條前段，判決如主文。
本案經檢察官陳銘祥到庭執行職務。
中      華      民      國      八十九      年     四     月    三十    日
                                      臺灣板橋地方法院刑事第一庭
                                          法  官  楊  千  儀
右正本證明與原本無異。
如不服本判決應於送達後十日內向本院提出上訴狀。
                                          書記官  王      明
中      華      民      國      八十九      年     五     月    十一    日
附錄本案論罪科刑法條全文：
刑法第三百二十五條第一項
意圖為自己或第三人不法之所有，而搶奪他人之動產者，處六月以上五年以下有期
徒刑。


司法院資訊處製作；財團法人民間司法改革基金會備份。
